臺灣高等法院民事裁定
110年度抗字第539號

抗  告  人  元大商業銀行股份有限公司

法定代理人  翁健    
訴訟代理人  柯仲宜  

上列抗告人因與相對人蔡佳翰間聲請限期起訴聲明異議事件，對
於中華民國110年4月8日臺灣臺北地方法院110年度事聲字第11號
裁定，提起抗告，本院裁定如下：
    主  文
抗告駁回。
抗告訴訟費用由抗告人負擔。
    理  由
本件抗告人前向臺灣臺北地方法院（下稱臺北地院）聲請對相
  對人假扣押，經該院司法事務官以109年度司裁全字第1761號
  裁定（處分）准許抗告人以新臺幣（下同）1,000萬元供擔保
  後，得對相對人之財產於3,000萬元之範圍內為假扣押，嗣相
  對人向該院聲請裁定命抗告人限期起訴，經該院司法事務官以
  109年度司全聲字第147號裁定（處分）命抗告人於裁定送達後
  7日內，就其欲保全之請求，向管轄法院起訴，抗告人對上開
  處分提出異議，經原法院裁定駁回其異議，抗告人不服，乃抗
  告前來。　
抗告意旨略以：相對人已向臺北地院對伊提起確認本票債權不
  存在之訴（案列110年度北簡字第3995號），現由該院審理中
  ，伊自無重複提起訴訟之必要等語。　
按本案尚未繫屬者，命假扣押之法院應依債務人聲請，命債權
  人於一定期間內起訴，民事訴訟法第529條第1項定有明文。又
  民事訴訟法第529條第1項規定所謂起訴，係指依訴訟程序提起
  訴訟，得以確定其私權之存在，而取得給付之確定判決者而言
  （最高法院65年台抗字第44號判例參照），且不問其訴訟為本
  訴、反訴、變更或追加之新訴，亦不問其係由債權人起訴，為
  本案之請求，抑或於債務人起訴請求確認該債權不存在之訴訟
  程序中，債權人提起反訴，請求債務人給付，均屬之（最高法
  院92年度台抗字第359號、94年度台抗字第334號裁定意旨參照
  ），惟債權人提起確認之訴者，則不得認為已於裁定之期間內
  起訴（最高法院81年度台抗字第273號裁定意旨參照）。換言
  之，假扣押所保全者，既為金錢請求或得易為金錢請求之請求
  （民事訴訟法第522條第1項規定參照），則債權人須就所保全
  之該金錢請求或得易為金錢請求之請求，對於債務人提起給付
  訴訟，始得謂係其本案訴訟（最高法院101年度台抗字第21號 
  、106年度台抗字第120號裁定意旨參照）。經查：
㈠本件抗告人前以其執有相對人於民國103年8月28日簽發票面金
  額7億1千1百萬元，到期日為109年11月10日，並免除作成拒絕
  證書之本票1紙，經屆期提示，尚有490,183,861元本息及違約
  金未獲清償為由，向臺北地院聲請裁定對相對人為假扣押，經
  該院司法事務官於109年11月16日以109年度司裁全字第1761號
  裁定（處分）准許抗告人以1,000萬元供擔保後，得對相對人
  之財產於3,000萬元之範圍內為假扣押，相對人對上開處分聲
  明異議，經臺北地院於110年1月18日以110年度全事聲字第8號
  裁定廢棄上開處分，抗告人提起抗告，經本院於110年3月8日
  以110年度抗第173號裁定廢棄上開裁定確定等情，有本院書記
  官辦案進行簿（見本院卷第31頁），及臺北地院109年度司裁
  全字第1761號、110年度全事聲字第8號、本院110年度抗第173
  號民事卷附卷可稽，自堪信為真正。
㈡又相對人以抗告人未提起本案訴訟為由，向臺北地院聲請裁定
  命抗告人限期起訴，抗告人迄未對相對人提起本案訴訟等情，
  有臺北地院民事紀錄科查詢表、索引卡查詢、臺灣高雄地方法
  院函等件附卷可稽（見臺北地院109年度司全聲字第147號卷第
  6至15、20頁）。此外，抗告人又迄未就上開假扣押所保全之
  債權，另行提起本案訴訟，為抗告人所不爭執，則臺北地院司
  法事務官裁定（處分）命抗告人就上開假扣押裁定所保全之債
  權對相對人起訴，揆諸前開說明，即無不合。
㈢抗告人雖辯稱：相對人已向臺北地院對伊提起確認本票債權不
  存在之訴（案列110年度北簡字第3995號），現由該院審理中
  ，伊自無重複提起訴訟之必要等語，並提出臺北地院臺北簡易
  庭通知書為證（見本院卷第13頁）。惟相對人對抗告人提起確
  認本票債權不存在之訴，並無礙於抗告人本於該債權對相對人
  提起給付之訴訟，且前者確認訴訟之請求（聲明），尚非可代
  替後者給付訴訟之請求，自難認抗告人已依上開規定提起本案
  訴訟。是抗告人前揭所辯，並不足採。
綜上所述，臺北地院司法事務官裁定（處分）命抗告人於裁定送達後7日內，就其欲保全之請求，向管轄法院起訴，並無不合，抗告人聲明異議，原法院裁定駁回抗告人之異議，經核亦無違誤。抗告意旨仍執陳詞指摘原裁定不當，聲明廢棄，為無理由，應予駁回。
據上論結，本件抗告為無理由。依民事訴訟法第495條之1第1項
  、第449條第1項、第95條、第78條，裁定如主文。
中　　華　　民　　國　　110 　年　　5 　　月　　26　　日
                  民事第二庭
                      審判長法 官  陳容正
　　　　　　　　　　　      法 官  劉素如
                            法 官  李昆曄
正本係照原本作成。
本裁定除以適用法規顯有錯誤為理由外，不得再抗告。如提起再
抗告，應於收受送達後10日內委任律師為代理人向本院提出再抗
告狀。並繳納再抗告費新臺幣１千元。
中　　華　　民　　國　　110 　年　　5 　　月　　27　　日

                           書記官  李華倫